【裁判字號】    99,聲,3875
【裁判日期】    991026
【裁判案由】    聲明異議
【裁判全文】
臺灣桃園地方法院刑事裁定              99年度聲字第3875號
聲明異議人
即 受刑 人  甲○○
上列聲明異議人即受刑人因公共危險案件，以臺灣桃園地方法院
檢察署檢察官99年度執字第7410號執行指揮為不當，聲明異議，
本院裁定如下：
    主  文
異議駁回。
    理  由
一、聲明異議意旨略謂：受刑人因公共危險案件，經臺灣桃園地
    方法院以99年度審交易字第55號判處有期徒刑4 月，為得易
    科罰金要件之刑期，惟未獲檢察官准許易科罰金，致使家計
    困頓，認檢察官之執行指揮顯屬不當，為此聲明異議，請求
    撤銷檢察官之執行，准許易科罰金云云。
二、按受刑人或其法定代理人或配偶以檢察官執行之指揮為不當
    者，得向諭知該裁判之法院聲明異議，法院應就疑義或異議
    之聲明裁定之，刑事訴訟法第484 條、第486 條定有明文。
    次按犯最重本刑為5 年以下有期徒刑以下之刑之罪，而受6
    月以下有期徒刑或拘役之宣告者，得以新臺幣1 千元、2 千
    元或3 千元折算一日，易科罰金。但易科罰金，難收矯正之
    效或難以維持法秩序者，不在此限，刑法第41條第1 項亦有
    明定。是以有期徒刑或拘役得易科罰金之案件，法院所諭知
    者，僅係如易科罰金之折算標準而已，至於是否准許易科罰
    金，則賦予執行檢察官視個案具體情形，依前開法律規定得
    予裁量之權能，亦即執行檢察官得考量受刑人如不接受有期
    徒刑或拘役之執行，是否難收矯正之效，或難以維持法秩序
    ，以作為其裁量是否准許易科罰金之憑據，乃係立法者賦予
    執行者能依具體個案，考量犯罪特性及受刑人個人特殊事由
    ，據以審酌應否准予易科罰金，非謂只要符合得易科罰金之
    標準，或受刑人一有家庭經濟等事由，執行檢察官即應一概
    予以准許。
三、經查：
  (一)異議人因酒後駕車之公共危險案件，經本院以99年度審交易
    字第55號判處有期徒刑4 月，如易科罰金，以新臺幣1,000
    元折算1 日確定，異議人自民國99年7 月26日起入監執行上
    開有期徒刑，現仍於臺灣雲林第二監獄執行中，有臺灣高等
    法院被告前案紀錄表在卷可稽，並經本院調取臺灣桃園地方
    法院檢察署99年度執字第7410號執行卷宗、刑事判決書、檢
    察官執行指揮書核閱無訛。而異議人於檢察官第一次通知到
    案執行時，聲請易科罰金，經執行檢察官審酌異議人已第4
    次酒醉駕車，認不發監執行所宣告之刑，難以收矯正之效，
    及難以維持法秩序，乃於99年6 月24日不准易科罰金，有該
    案執行卷內聲請易科罰金案件審核表可憑。
  (二)本院審酌異議人於92年間，已因酒後駕車案件，經檢察官於
    以92年度偵字第13425 號緩起訴處分，緩起訴期間為1 年，
    並應向公庫支付新臺幣2 萬元之緩起訴處分金；於96年間，
    又因酒後駕車案件，經本院以96年度壢交簡字第93號判決判
    處拘役45日確定，嗣經減為拘役22日後，於96年11月28日易
    科罰金執行完畢；於97年間，再因酒後駕車案件，經本院以
    97年度壢交簡字第2875號判決判處拘役59日確定，於98年1
    月12日易科金執行完畢，有臺灣高等法院被告前案紀錄表在
    卷可考。此次竟又於98年12月20日，再犯本件酒醉駕車公共
    危險案件，且酒駕呼氣中酒精濃度更高達每公升1.03毫克，
    顯見異議人一再酒醉駕車，不知戒慎悔改，並曾受1 次緩起
    訴、2 次准許易科罰金之寬典，仍再犯本件犯行，顯然漠視
    法令之禁制，尤罔顧公共往來之交通安全，本件如循前例，
    對異議人准許易科罰金，顯無從收矯治之效，復難以維持法
    秩序，認執行檢察官不准其易科罰金之執行指揮，並無不當
    。
  (三)至異議人雖稱因入監執行致家計困頓，惟並未提出任何證據
    以供審酌，尚難遽信，且異議人既有繳納12萬2,000 元易科
    罰金之資力，自可於服刑期間利用該筆款項支應家計，參諸
    執行卷內由異議人填具之「家庭生活關懷協助調查審核表」
    之記載，其同住之配偶、成年子女1 人均無不能自理生活者
    ，亦未有其他未同住之家庭成員中因此經濟陷於困頓之情形
    ，足見異議人入監服刑，對其家庭經濟並無造成影響。
  (四)異議人雖又以本案係得易科罰金之刑度云云，本案確定判決
    主文固有「如易科罰金，以新臺幣1,000 元折算1 日」之諭
    知，然此與執行檢察官於執行時是否准許易科罰金係屬二事
    ，法院所諭知者，僅係如易科罰金之折算標準而已，至於是
    否准許易科罰金，則係執行檢察官依個案具體情形裁量，是
    否難收矯正之效，或難以維持法秩序，決定是否准許易科罰
    金，本件依前所述，認為異議人此次已為4 犯酒醉駕車，本
    件倘再准許異議人易科罰金，顯無從收矯治之效，復難以維
    持法秩序，是執行檢察官不准其易科罰金之指揮執行，並無
    不當，亦無任何逾越法律授權、專斷或將與事件無關因素考
    慮在內之濫用裁量權情形，異議人所指，顯屬無據。
四、綜上所述，異議人指摘檢察官之執行為不當，為無理由，應
    予駁回。
據上論斷，應依刑事訴訟法第486條，裁定如主文。
中    華    民    國    99    年    10    月    26    日
                  刑事第九庭  法  官  蘇琬能
以上正本證明與原本無異。
如不服本裁定，應於裁定送達後5 日內向本院提出抗告狀。
                              書記官  黃惠鈴
中    華    民    國    99    年    10    月    26    日

司法院資訊處製作；財團法人民間司法改革基金會備份。
